福建高等法院金門分院民事裁定　　　　　　100年度聲字第1號
聲　請　人　范潘英
訴訟代理人　唐迪華律師
上列聲請人因與相對人李仁景間履行同居事件，聲請訴訟救助，
本院裁定如下：
    主  文
聲請駁回。
聲請費用由聲請人負擔。
    理  由
一、聲請意旨略以：聲請人因家境窘困，訴訟費用無力繳交，爰
    依民事訴訟法第107條、第109條及法律扶助法第62條規定，
    聲請訴訟救助。
二、按當事人無資力支出訴訟費用者，依民事訴訟法第107條規
    定，法院固應依聲請准予救助，惟此項請求救助之事由，依
    同法第109條第2項、第284條之規定，應提出能即時調查之
    證據以釋明之。而所謂無資力，係指窘於生活，且缺乏經濟
    信用者而言。又民事訴訟法第107條第1項規定當事人無資力
    支出訴訟費用者，得聲請訴訟救助，聲請人依民事訴訟法第
    109條第2項、第284條規定，應提出能供即時調查之證據，
    釋明其無資力支出訴訟費用之事由，故法院審核聲請人有無
    資力支出訴訟費用，專就聲請人提出之證據為之；若聲請人
    並未提出證據，或依其提出之證據，未能信其無資力支出訴
    訟費用之主張為真實，即應駁回其聲請，殊無派員另為調查
    之必要（最高法院18年抗字第260號、26年度滬抗字第34號
    判例意旨參照）。其次，法院於具體個案應審酌當事人所提
    證據而為准、駁訴訟救助聲請之裁定，財團法人法律扶助基
    金會（下稱法律扶助基金會）准予法律扶助之決定，對於法
    院並無拘束力。蓋對照民事訴訟法第107條所定訴訟救助之
    要件及法律扶助法第62條但書之規定，若謂一經法律扶助基
    金會准予法律扶助者，於訴訟程序中聲請訴訟救助時，法院
    即應准其訴訟救助，無異將法院裁定准、駁訴訟救助之職權
    ，交由該基金會全權決定，顯非立法之原意（最高法院98年
    度台抗字第928號裁定意旨參照）。再者，對於外國人准予
    訴訟救助，以依條約、協定或其本國法令或慣例，中華民國
    人在其國得受訴訟救助者為限，民事訴訟法第108條亦有明
    文。
三、本件聲請人係對福建金門地方法院100年度婚字第3號判決提
    起上訴，並就上訴之裁判費新台幣（下同）4千5百元聲請訴
    訟救助。然依其所提法律扶助基金會台北分會申請人資力審
    查詢問表記載，聲請人每月平均收入約2萬元，收入上限3萬
    8千元；而本件裁判費僅4千5百元，金額尚非巨大，則依聲
    請人所提之證據資料，尚難遽認聲請人無資力支出訴訟費用
    之主張為真實，聲請人復未提出其他能即時調查之證據釋明
    ，核與訴訟救助之要件未符；且法律扶助基金會准予法律扶
    助之決定，對於法院並無拘束力。又聲請人為大陸地區人民
    ，卷內亦無證據資料可認業已符合民事訴訟法第108條之規
    定。揆諸上開說明，聲請人之聲請，即屬無從准許，應予駁
    回。
四、據上論結，本件聲請為無理由，爰裁定如主文。
中    華    民    國   100    年    7     月    12    日
                    民事庭審判長法  官  吳昭瑩
                                法  官  陳坤地
                                法  官  陳容正
以上為正本，係照原本作成，證明與原本無異。
如不服本裁定，應於收受送達後10日內向本院提出抗告狀，並應
繳納抗告費新台幣1千元。
中    華    民    國   100    年    7     月    13    日
                                書記官  周秀香